【裁判字號】    98,執消債更,122
【裁判日期】    990823
【裁判案由】    更生事件
【裁判全文】
臺灣臺北地方法院民事裁定         98年度執消債更字第122號
聲  請  人
即債務人    鄭錫利
相  對  人
即債權人    台北富邦商業銀行股份有限公司
法定代理人  梁培華
相  對  人
即債權人    國泰世華商業銀行股份有限公司
法定代理人  汪國華
相  對  人
即債權人    荷商荷蘭銀行股份有限公司
法定代理人  經天瑞
相  對  人
即債權人    渣打國際商業銀行股份有限公司
法定代理人  曾璟璇
相  對  人
即債權人    台新國際商業銀行股份有限公司
法定代理人  吳清文
相  對  人
即債權人    中國信託商業銀行股份有限公司
法定代理人  麥克迪諾馬住同上
相  對  人
即債權人    永豐商業銀行股份有限公司
法定代理人  蔡友才
相  對  人
即債權人    遠東國際商業銀行股份有限公司（原為友邦國際信
            用卡股份有限公司
法定代理人  洪信德
上列當事人聲請消費者債務清理事件，本院裁定如下：
    主  文
債務人所提如附件所示之更生方案應予認可。
債務人在未依更生條件全部履行完畢前，應受如附表所示之生活
限制。
    理  由
一、按債務人有薪資、執行業務所得或其他固定收入，法院認更
    生方案之條件公允者，得不經債權人會議可決，逕依債務人
    之聲請或依職權以裁定認可更生方案；法院為認可之裁定時
    ，因更生方案履行之必要，對於債務人在未依更生條件全部
    履行完畢前之生活程度，得為相當之限制，消費者債務清理
    條例第64條第1項、第62條第2項定有明文。
二、查本件債務人聲請更生，前經本院98年度消債更字第233號
    裁定開始更生程序在案，有上開裁定一份在卷可參，又債務
    人確有薪資、執行業務所得或其他固定收入等情，亦有財政
    部台灣省北區國稅局97年度綜合所得稅各類所得資料清單、
    祥成科技有限公司陳報狀暨所附98年度薪資表在卷足憑。再
    觀諸債務人所提如附件所示之更生方案，其條件為：債務人
    以每2月為一期，每期清償金額為新台幣（下同）16,000元
    （即每月平均清償8,000元），分48期清償，自認可更生方
    案裁定確定之翌月起8年，並於次月10日前給付完畢，總清
    償金額為768,000元，清償成數約為55.4%，每2月依附件所
    示之每期清償額，分別電匯予各債權人。本院參酌行政院主
    計處之統計報告，98年度台北市每人每月最低基本生活費用
    為14,558元；財政部公告98年度扶養免稅額為每人82,000元
    （平均每月為6,833元）等情。債務人財產及收入狀況報告
    書所列之每月生活費約為14,500元，其與兄姐共3人共同扶
    養父母2人，離婚後並單獨扶養未成年子女鄭永婕、鄭珮珊
    （現年分別為6歲、4歲），其每月支出之扶養、教育費等共
    約17,555元，合計每月必要生活費用及扶養教育費等共為
    32,055元，並未逾越上述最低基本費用。而債務人平均每月
    收入約23,000元，復有低收入戶補助每月17,129元，有祥成
    科技有限公司出具98年度之薪資表及臺北市政府社會局99
    年6月21日北市社助字第0000000 0000號函附卷可稽，於扣
    除上開必要生活費用及扶養教育費後，每月願清償8,000元
    ，其更生方案核屬公允、適當、可行。
三、次查，債務人與前配偶溫冬連於民國（下同）95年10月24日
    離婚，其前妻離婚後即返回大陸地區，故由債務人獨力扶養
    二名幼女，並與兄姐二人共同扶養現年分別為66歲、64歲之
    父親甲○○及母親甲○○○，其父為輕度肢障，每月領有
    2,000元之殘障津貼，其父母以前係作路邊攤賣雞蛋糕，父
    親目前無業，其母時而幫忙照顧債務人幼女，均無退休金，
    有賴子女扶養，債務人居住之房地為其父名下所有，房貸係
    由債務人之兄資助。債務人因任冷氣裝機送貨員，故仍保有
    於1994年2月出廠之車牌號碼為0721-QV之小貨車乙輛，其無
    底薪及其他獎金，係依裝機數量多寡為薪資給付標準，其工
    作性質受景氣及季節影響，除每年有淡旺季之分外，復於94
    年10月因工作自高處摔落，導致右側足踝粉碎性骨折、薦椎
    骨折合併右下肢神經受傷，其足踝活動10度及腰椎有顯著之
    運動障礙，目前雖已無繼續醫療，惟該後遺症對工作收入仍
    有影響。債務人現具低收入戶資格，按月享領低收入戶生活
    補助5,813元；其女鄭永婕、鄭佩珊為戶內輔導人口，自99
    年4月起按月享領低收入戶兒童生活補助各5,658元，合計每
    月可領17,129元之補助等情，分別有全戶戶籍謄本、內政部
    入出國及移民署99年1月18日移署資處亦字第0000000000 號
    函既所附有關債務人配偶溫冬連之大陸地區人民進入台灣地
    區旅行證申請書、入出國日期證明書、甲○○之身心障礙手
    冊影本、台北市政府社會局98年11月25日北市社助字第
    00000000000號函、99年6月21日北市社助字第00000000000
    號函、本院99年2月26日調查筆錄、債務人汽車行車執照影
    本、財政部台北市國稅局財產歸屬資料清單、祥成科技有限
    公司99年3月23日陳報狀暨所附98年度薪資表、亞東紀念醫
    院診斷證明書、甲○○、甲○○○勞保資料查詢、財產所得
    調件明細表等附卷可稽。
四、有債權人質疑債務人雖與其配偶離婚，惟其前配偶對未成年
    子女之扶養義務，不因離婚而受影響，故二女之扶養費用應
    與其配偶共同負擔；債務人原本所提更生方案，每月平均支
    出僅須27,000元，還款金額前二年每月清償7,500元，後6年
    每月5,000元，於最後提出之更生方案，衡諸其收入增加，
    雖每月增加清償至8,000元，惟支出不應相對提高等語。惟
    查，債務人之配偶為大陸地區人民，於離婚後即返回大陸地
    區未曾回台探望，有內政部入出國及移民署所附之入出國日
    期證明書附卷可考已如前述，其前妻於法律上縱應負擔其幼
    女之扶養義務，尚難認債務人獨力扶養子女與實情有違。次
    查，債務人之收入係深受景氣及季節影響，有淡旺季之分，
    每年平均月薪並非固定，低收入戶之補助亦恐有變動，衡諸
    常情，更生期間父母年事已高而無經濟謀生能力，加計二女
    就學必要之費用，觀其所列扶養費用未逾上述免稅額額度，
    實難有再予酌減之餘地，其復將全部補助列入更生方案，且
    為求增加清償成數，而將清償期限延長為同條例第53條第2
    項第3款所定最長期限8年，堪認其確已盡力償債。
五、綜上所述，債務人有固定收入，其更生方案之條件公允，且
    無同條例第63條所定不應認可之消極事由存在，揆諸消費者
    債務清理條例之立法目的，保障債權人公平受償，謀求消費
    者經濟生活之更生機會，故不經債權人會議可決，本件更生
    方案應予以認可，並依首揭規定，就債務人在未依更生條件
    全部履行完畢前之生活程度，為如附表所示之限制，爰裁定
    如主文。
六、如不服本裁定，應於裁定送達後10日內，以書狀向司法事務
    官提出異議。
中    華    民    國    99    年    8    月    23     日
              民事執行處司法事務官  沈秀容
附表
┌───────────────────────────┐
│更生債務人之生活限制：                                │
├───────────────────────────┤
│一、不得為奢靡浪費之消費活動。                        │
│二、不得為賭博或其他投機行為。                        │
│三、除為清償更生債權外，不得為不動產之處分或受讓。    │
│四、不得為金錢借貸之行為。                            │
│五、不得搭乘計程車、高鐵及航空器，但因公務所需且由公費│
│    支付，或醫療之急難所需者，不在此限。              │
│六、不得從事出國旅遊等消費行為。                      │
│七、不得投資金融商品（例如股票、基金等）。            │
│八、不得從事逾越通常生活程度之贈與。                  │
└───────────────────────────┘

司法院資訊處製作；財團法人民間司法改革基金會備份。
